臺灣高等法院刑事裁定
109年度毒抗字第257號
抗  告  人 
即  被  告  賈象文


                    居臺北市○○區○○路000巷0弄00○0號    0樓
上列抗告人即被告因違反毒品危害防制條例案件，不服臺灣臺北
地方法院109年度毒聲字第177號，中華民國109年10月8日裁定（
聲請案號：臺灣臺北地方檢察署109年度聲觀字第171號、109年
度毒偵字第2386號），提起抗告，本院裁定如下：
    主  文
抗告及停止執行之聲請均駁回。
    理  由
一、原裁定意旨略以：抗告人即被告甲○○（下稱被告）於民國10
    9年7月15日11時許，在臺北市○○區○○路000巷00○0號4樓施用
    第二級毒品甲基安非他命，為假冒網友之警員當場查獲之事
    實，業據被告坦承不諱，且將被告尿液送臺灣尖端先進生技
    醫藥股份有限公司檢驗後，呈安非他命類陽性反應，此有該
    公司濫用藥物檢驗中心出具之109年8月4日濫用藥物檢驗報
    告1紙附卷可稽，該公司以EIA酵素免疫分析法、GC/MS氣相
    層析/質譜儀分析法為初步、確認檢驗，其結果信而有徵，
    足供原審參酌以認定事實，並可擔保被告前開任意性自白與
    事實相符，其施用第二級毒品甲基安非他命之行為堪以認定
    。爰依毒品危害防制條例第20條第1項、觀察勒戒處分執行
    條例第3條第1項，裁定應送勒戒處所觀察、勒戒。
二、抗告意旨略以：本件事發前2、3個月，被告利用Grindr交友
    軟體向警察使用的帳號（下稱釣魚帳號）問說「喜歡被吹嗎
    ？」，釣魚帳號直至案發當天才做第一次回應「很愛被吹」
    ，並開始跟被告搭話，且因釣魚帳號沒有照片跟基本資料，
    被告向釣魚帳號索取照片跟基本資料後，釣魚帳號提供了1
    張臉照跟1張性器官勃起的照片，被告看了照片表示滿意，
    並且回應稱讚還不錯，被告有表現想要約的意思，之後釣魚
    帳號問「自住自有？」，被告才回應「自住自有，但是我不
    打針的只呼」，釣魚帳號則回應「我也是只呼」等語。上開
    事實可以證明被告原本就有意要跟釣魚帳號約，不是因為後
    來的毒品才約的，是釣魚帳號先提起，被告才起意，嗣後經
    具有偵查犯罪職權之公務員伺機逮捕，顯係犯意誘發型之誘
    捕偵查，為以不正當手段入人於罪。被告只是在自己家裡，
    沒有構成社會秩序的問題，只是被誘惑而施用，不應該以非
    法手段侵害其自由與權利，員警身穿便服，也未先表明身分
    就入屋違法搜索，而被告在案發正要施用時，員警坐在其旁
    邊，並沒有制止被告拿吸食器的動作，也未阻止被告施用，
    直至被告施用後才亮出警察證件，顯然違法，法院應排除其
    證據，爰依法提起抗告，請求撤銷原裁定，更為適當之裁定
    ，並停止該裁定之執行云云。
三、按犯毒品危害防制條例第10條之罪者，檢察官應聲請法院裁
    定，令被告入勒戒處所觀察、勒戒，其期間不得逾2月；觀
    察、勒戒後，檢察官依據勒戒處所之陳報，認受觀察、勒戒
    人無繼續施用毒品傾向者，應即釋放，並為不起訴之處分；
    認受觀察、勒戒人有繼續施用毒品傾向者，檢察官應聲請法
    院裁定令入戒治處所強制戒治，其期間為6個月以上，至無
    繼續強制戒治之必要為止。但最長不得逾1年。依前項規定
    為觀察、勒戒或強制戒治執行完畢釋放後，3年後再犯第10
    條之罪者，適用前2項之規定。毒品危害防制條例第20條第1
    項、第2項及第3項分別定有明文。次按實施刑事訴訟程序之
    公務員，對於原已犯罪或具有犯罪故意之人，以設計引誘之
    方式，使其暴露犯罪事證，藉以蒐集、取得證據資料，即俗
    稱「釣魚」，純屬偵查犯罪技巧之範疇，並未違反憲法對於
    基本人權之保障，且於公共利益之維護有其必要性，核與對
    原不具犯罪故意之人，純因司法警察之設計教唆，始萌生犯
    意，而實行犯罪構成要件行為，即所謂「陷害教唆」，因已
    逾越偵查犯罪之必要程度，有違憲法保障基本人權意旨之情
    形有別，要無違背法定程序取得證據可言。又依刑事訴訟法
    第88條第1項、第2項規定，犯罪在實施中者，為現行犯，不
    問何人均得逕行逮捕。可見是否現行犯，係以時間點為其區
    辨，刻正實施犯罪中之人，即屬現行犯，與犯罪性質無關，
    亦不因其犯行或與犯罪有關之物品，是否業經發覺或查獲，
    而有不同。然為防止犯罪繼續實施，致損害擴大，及犯人逃
    亡或湮滅證據，不得不採取緊急處分，故犯人以外之任何人
    ，若發現正在實施犯罪之人，均得以其為現行犯，逕行逮捕
    ，毋須依憑法院令狀；另為防免犯人攜帶兇器危及執法人員
    ，或湮滅隨身之證據，刑事訴訟法第130條明文賦予執法人
    員於逮捕犯罪嫌疑人時，得附帶搜索其身體、隨身攜帶之物
    件、所使用之交通工具及其立即可觸及之處所。足見上開規
    定之發現而逮捕，和實施附帶搜索，均係法律許可對於現行
    犯所得採取之緊急處分，並非認定其人是否該當現行犯之前
    提要件。否則，若謂必先經持搜索票搜索，待發現犯罪事證
    後，該犯人始因此成為現行犯，而得加以逮捕、附帶搜索，
    則上開規定之逮捕及附帶搜索，豈非陷於循環論斷而失其緊
    急處分之意義，更與規範目的不符（最高法院109年度台上
    字第4271號判決意旨參照）。
四、經查：
　㈠被告於109年7月15日11時許，在臺北市○○區○○路000巷00○0號
    4樓，施用第二級毒品甲基安非他命1次之事實，業據被告於
    偵查中坦承不諱（見109年度毒偵字第2386號卷第64頁）；
    又被告於同日為警查獲後所採集之尿液檢體，經送台灣尖端
    先進生技醫藥股份有限公司以酵素免疫分析法（EIA）初步
    檢驗及以氣相層析質譜儀法（GC/MS）確認檢驗，確呈安非
    他命、甲基安非他命陽性反應等情有該公司109年8月4日出
    具之濫用藥物檢驗報告、結文及臺北市政府警察局偵辦毒品
    案件尿液檢體委驗單各1份在卷足稽（見毒偵卷第101至103
    、109頁），足認被告前揭任意性自白核與事實相符，應堪
    採信。
　㈡又被告前因施用毒品案件，經臺灣新北地方法院以97年度毒
    聲字第1284號裁定送勒戒處所觀察、勒戒後，認無繼續施用
    毒品之傾向，於97年8月5日釋放出所，並經臺灣新北地方檢
    察署檢察官以97年度毒偵字第4576號為不起訴處分確定；嗣
    於前開觀察勒戒執行完畢後，未曾因施用毒品案件經判處罪
    刑，並於前開觀察勒戒執行完畢3年後再犯本件施用毒品等
    情，亦有本院被告前案紀錄表1份在卷可佐（見原審卷第11
    至13頁）。原審因認被告上揭施用第二級毒品甲基安非他命
    事證明確，依據毒品危害防制條例第20條第1項及觀察勒戒
    處分執行條例第3條第1項，裁定被告應送勒戒處所觀察、勒
    戒，已詳敘其依憑之證據及認定之理由，經核於法並無不合
    。
　㈢抗告意旨指稱本件有違法搜索及不法之誘捕偵查情形云云。
    惟查，本案係因員警於交友軟體Grindr執行網路巡邏時，被
    告於聊天室中主動先向釣魚帳號表示「我是用呼的」等語，
    員警遂發動誘捕偵查喬裝網友相約見面，經被告主動給予其
    住處地址，員警於同日在臺北市○○區○○路000巷00○0號4樓被
    告住處當場目示可及安非他命吸食器具後，表明身分並予以
    逮捕、查扣等情，有臺北市政府警察局松山分局刑事案件報
    告書、扣押筆錄、扣押物品目錄表、執行逮捕、拘禁告知本
    人通知書、扣案物照片、CIBD偵查情資分析系統-毒品資料
    庫列印資料及被告與釣魚帳號之聊天內容等件在卷可稽（見
    毒偵卷第3至5、15至19、25、29至33、41至43、45至47頁）
    ，堪認偵辦本件之員警係對已涉犯非法持有及施用毒品之被
    告，利用「釣魚」偵查技巧破獲犯情，依前揭意旨，本件偵
    辦員警所為逮捕、查扣各情，踐行之程序核無不法。抗告意
    旨稱其係因釣魚帳號先提到才會起意云云，核與卷證資料不
    符，難以採信。又本案自始既未執行搜索，自無有何抗告意
    旨所稱違法搜索之情事，併予敘明。
　㈣抗告意旨另聲請停止執行原審觀察、勒戒之裁定云云。按觀
    察勒戒處分執行條例第3條第4項、刑事訴訟法第409條第2項
    規定，對檢察官向法院聲請觀察、勒戒之裁定不服，而提出
    抗告者，抗告法院得以裁定停止裁判之執行。此規定係於原
    觀察、勒戒處分之原因尚待查明時，為避免無益之執行並兼
    顧人權之保護而設。然本件被告確有施用第二級毒品之事實
    ，且檢察官聲請觀察、勒戒之程序與原裁定皆無違法不當，
    業如前述，又查被告亦無何停止本件觀察、勒戒處分之正當
    事由，是認其聲請停止執行原裁定，亦乏依據。
　㈤綜上，被告確於前次觀察、勒戒執行完畢釋放後之3年後，再
    犯本件施用第二級毒品甲基安非他命犯行，原裁定令入勒戒
    處所觀察、勒戒，核其認事用法，並無不當，被告猶執前詞
    提起抗告，指摘原裁定不當，為無理由，應予駁回；其停止
    執行原裁定之聲請，亦乏依據，爰一併駁回之。
據上論斷，依刑事訴訟法第412條，裁定如主文。
中　　華　　民　　國　　109 　年　　11　　月　　30　　日
　　　　　　　  　刑事第二十三庭審判長法　官  許永煌
　　　　　　　　　　　　　　　　　    法　官  黃美文
　　　　　　　　　　　　　　　　　    法　官  雷淑雯
以上正本證明與原本無異。
不得再抗告。
                                      書記官  林立柏
中　　華　　民　　國　　109 　年　　12　　月　　1 　　日